臺灣臺中地方法院交通事件裁定　　　 100年度交聲字第2589號
　　　　　　　　　　　　　　　　　 100年度交聲字第2590號
原處分機關　交通部公路總局臺中區監理所
異　議　人
即受處分人　鄭靜秋
上列異議人即受處分人因違反道路交通管理處罰條例案件，對於
交通部公路總局臺中區監理所民國100年9月 5日所為之處分（中
監違字第裁60-ZAQ137378號、60-ZAQ138222號裁決書），聲明異
議，本院裁定如下：
    主    文
異議均駁回。
    理    由
一、原處分意旨略以：異議人即受處分人鄭靜秋所有車牌8302-A
    5號自用一般小客車，於民國100年1月29日1時34分許，行經
    泰山收費站北上第 8車道處，因「行駛高速公路，於駛進收
    費站繳費時，未依標誌指示過站繳費（未申裝戶行駛電子收
    費車道）」之違規，經原舉發機關內政部警政署國道公路警
    察局第一警察隊泰山分隊，依道路交通管理處罰條例第33條
    第3項規定，以公警局交字第ZAQ137378號舉發違反道路交通
    管理事件通知單逕行舉發。又於100年3月11日因「汽車行駛
    於應繳費之公路不依規定繳費（未申裝戶行駛電子收費車道
    ）（100年 1月29日1時34分過違規地點，經通知補繳，繳費
    期限100年3月10日止未補繳）」之違規，經原舉發機關內政
    部警政署國道公路警察局第一警察隊泰山分隊依道路交通管
    理處罰條例第27條第1項規定，以公警局交字第ZAQ138222號
    舉發違反道路交通管理事件通知單逕行舉發。異議人均未於
    應到案期限到案，經原處分機關於100年9月 5日逕依道路交
    通管理處罰條例第33條第3項、第27條第1項及違反道路交通
    管理事件統一裁罰基準表規定以中監違字第裁60-ZAQ137378
    號、60-ZAQ138222號，分別裁處異議人罰鍰新臺幣（下同）
    900元、4,500元。
二、異議意旨略以：因誤走 ETC車道而不知，事後車籍地址又因
    家庭變故未住人，而未能收到繳費通知單及罰單掛號信，以
    致不知要繳納造成延誤過期，非故意不繳，直至監理所才知
    此案，現已儘速補繳完成，懇請衡量情況，體恤異議人捉襟
    見肘之家庭經濟，請予輕罰，爰提起聲明異議等語。
三、按高速公路及快速公路交通管制規則第23條規定：汽車行駛
    高速公路，於駛進收費站前，應依標誌指示預為減速慢行，
    並依規定標誌、標線、號誌指示或交通勤務警察指揮順序行
    駛過站繳費。次按汽車行駛於高速公路，除道路交通管理處
    罰條例第33條第1項、第2項外，有其他違反管制規定之行為
    ，處駕駛人600元以上1,200元以下罰鍰；汽車行駛於應繳費
    之公路、橋樑、隧道或輪渡，不依規定繳費者，處汽車所有
    人或駕駛人3,000元以上6,000元以下罰鍰，並追繳欠費，道
    路交通管理處罰條例第33條第3項、第27條第1項亦分別定有
    明文。而汽車駕駛人之行為有行經設有收費站之道路，不依
    規定停車繳費，當場不能或不宜攔截製單舉發者，得逕行舉
    發；且第 1項逕行舉發，應記明車輛牌照號碼、車型等可資
    辨明之資料，以汽車所有人為被通知人製單舉發；道路交通
    管理處罰條例第7條之2第1項第 6款、第4項亦有明文。又交
    通部臺灣區○道○○○路局為辦理電子收費申裝及欠費追繳
    作業，依公路通行費徵收管理辦法訂定交通部臺灣區○道○
    ○○路局電子收費申裝及欠費追繳作業注意事項，該注意事
    項第13條第 2項、第17條規定：用路人不依規定繳費，營運
    單位應依國道高速公路局查明之車籍資料，製發「補繳通行
    費及作業處理費通知單」，追繳通行費並加收作業處理費用
    ；用路人應依「補繳通行費及作業處理費通知單」所列金額
    及繳費期限完成補繳，逾補繳期限截止日未繳納者，依法舉
    發。再按送達應向受送達人之住居所、事務所或營業所為之
    ；不能送達住所或以補充送達、留置送達之方式為之者，得
    將文書寄存送達地之地方自治或警察機關，並作送達通知書
    兩份，一份黏貼於應受送達人住居所、事務所、營業所或其
    就業處所門首，另一份交由鄰居轉交或置於該送達處所信箱
    或其他適當位置，以為送達；前項情形，由郵政機關為送達
    者，得將文書寄存於送達地之郵政機關，行政程序法第72條
    第1項、第74條第1項、第2項亦有明文。
四、經查：
  (一)異議人所有車牌8302-A5號自用小客車於100年1月29日1時
      34分，行經國道泰山收費站，未申裝e通機而行駛北上第8
      車道之電子收費專用車道，因而未繳交通行費，經交通部
      臺灣區○道○○○路局委託遠通電收股份有限公司（下稱
      遠通電收公司）寄送補繳通行費及作業處理費通知單，異
      議人未於繳費期限100年3月10日前完成繳納，內政部警政
      署國道公路警察局以異議人於補繳期限終止日之翌日即10
      0年3月11日，成立「汽車行駛於應繳費之公路，不依規定
      繳費」之違規行為，並有「行駛高速公路，於駛進收費站
      繳費時，未依標誌指示過繳費（未申裝戶行駛電子收費車
      道）」之違規行為，而分別製單舉發等情，有交通部臺灣
      區○道○○○路局泰山收費站100年8月24日高泰業字第10
      00002089號函檢附舉發通知單2紙、違規採證照片1幀及高
      速公路局委託遠通電收公司辦理電子收費業務送達證書在
      卷可稽。是受處分人上開違規事實，洵堪認定。
  (二)異議人雖辯稱：因誤走 ETC車道而不知等語。惟依上開規
      定說明，汽車行駛高速公路，於駛進收費站前，即應依標
      誌指示預為減速慢行，並依規定標誌、標線、號誌指示或
      交通勤務警察指揮順序行駛過站繳費，則異議人自承：誤
      走 ETC車道而不知等情，顯見其確有未注意標誌指示行駛
      過站繳費甚明。是異議人就「行駛高速公路，於駛進收費
      站繳費時，未依標誌指示過繳費（未申裝戶行駛電子收費
      車道）」之行為，具有可歸責性。
  (三)異議人復辯稱：事後因家庭變故未住車籍地，未能收到繳
      費通知單及罰單掛號信，以致延誤繳費，非故意不繳等語
      。然按汽車所有人名稱、住所等如有變更，應向公路監理
      機關辦理登記，道路交通安全規則第23條第 1項定有明文
      。又依公路監理電腦系統車輛車籍及駕駛人駕籍增設「通
      信地址」（99年 2月23日修正為「住居所或就業處所」）
      欄位作業注意事項第 1條規定：「車主、駕駛人依規定向
      公路監理機關申領之車輛牌照、駕駛執照，係以戶籍住所
      為登記地址；基於社會現況及便民原則，並因應車主、駕
      駛人需要，於公路監理電腦系統車籍及駕籍檔中增列通信
      地址（99年2月23日修正為『住居所或就業處所』)，以利
      公路監理機關各項通知單之寄達，特訂定本注意事項」；
      另第 6條亦規定：「公路監理機關受理車主、駕駛人申請
      增設『通信地址』後，應立即登載於公路監理電腦系統之
      車籍及駕籍檔中；爾後各項便民服務之通知事項及汽車燃
      料使用費繳款通知、汽車使用牌照稅繳款通知及違規通知
      單、裁決書之送達，皆以通信地址寄發」。查異議人之戶
      籍登記地址，自74年 8月22日起，即遷至臺中市○區○○
      街135巷9號，異議人之聲明異議狀個人資料欄中住址亦載
      為上址，又系爭車牌8302－A5號自小客車監理機關登記之
      車籍地址亦同上址，異議人並未向監理機關申請增設通信
      地址為送達處所等情，有異議人個人基本資料查詢結果、
      聲明異議狀及公路監理電子閘門之車號查詢汽車車籍資料
      各1份附卷可憑。可知異議人自74年8月22日起即設於臺中
      市○區○○街135巷9號，迄今未有遷徙紀錄，亦未向監理
      機關辦理登記其實際居住處所地址或通訊地址，自難課以
      行政機關訪查其實際居所何在之責，異議人應自行承擔本
      人未能親自收受相關文書之不利益。查遠通電收公司於10
      0年2月23日委託郵政機關，依異議人上開戶籍地址即車籍
      地址臺中市○區○○街135巷9號，以掛號方式寄送補繳通
      行費及作業處理費通知單；原舉發機關則分別於100年3月
      28日、100年4月18日依異議人上開戶籍地址即車籍地址，
      委由郵政機關以掛號方式寄送公警局交字第 ZAQ137378號
      及第 ZAQ138222號違反道路交通管理事件通知單，因送達
      時均未獲會晤本人，亦無受領文書之同居人、受僱人或應
      送達處所之接收郵件人員，而分別於100年2月24日（補繳
      通知單)、100年3月29日（公警局交字第ZAQ137378號)、1
      00年4月19日（公警局交字第ZAQ138222號）將上開文書寄
      存於「台中英才郵局」，並均作送達通知書2份，1份黏貼
      於應受送達人門首，1 份置於該受送達處所信箱或其他適
      當位置，以為送達，此有交通部臺灣區○道○○○路局泰
      山收費站100年8月24日高泰業字第1000002089號函檢附高
      速公路局委託遠通電收公司辦理電子收費業務送達證書 1
      份及內政部警政署國道公路警察局送達證書 2份在卷可考
      ，可證上開補繳通行費及作業處理費通知單以及舉發違反
      道路交通管理事件通知單均已依前揭行政程序法規定辦理
      ，業生合法送達之效力，不因異議人實際有無領取而受影
      響。是異議人既未於上開補繳通行費及作業處理費通知單
      指定之100年3月10日前補繳期限前補繳通行費，確有「未
      依規定繳費」之違規行為無誤。
  (四)異議人另提出通行費補繳收據以佐證已自行補繳通行費，
      並以體恤其捉襟見肘之家庭經濟，請求減罰。惟異議人確
      未於補繳期限100年3月10日前繳畢通行費用，業如前述，
      揆諸上開規定，縱於補繳期限後完成補繳，亦無礙於本院
      認定受處分人有汽車行駛於應繳費公路不依規定繳費之違
      規行為，是受處分人於補繳期限後始完成繳交通行費，當
      不能解免其違規責任自明。又原處分機關就罰鍰裁處部分
      並無行政裁量權，是其所述家庭經濟捉襟見肘等情，其情
      縱堪可憫，惟仍無法可受減免罰鍰之責。職此，異議人既
      有前揭之違規行為，自應分別依道路交通管理處罰條例第
      27條第1項、第33條第3項規定處罰，併此敘明。
  (五)綜上所述，本件異議人確有行駛高速公路，於駛進收費站
      繳費時，未依標誌指示過站繳費（未申裝戶行駛電子收費
      車道），以及汽車行駛於應繳費之公路不依規定繳費（經
      通知補繳，繳費期限100年3月10日止未補繳）之違規行為
      。從而，原處分機關依前揭道路交通管理處罰條例第33條
      第3項、第27條第1項暨違反道路交通管理事件統一裁罰基
      準表之規定，分別裁處罰鍰900元、4,500元，核無違誤，
      本件異議人之異議皆無理由，均應予以駁回。
六、據上論斷，應依道路交通管理處罰條例第87條第 2項，道路
    交通事件處理辦法第18條，裁定如主文。
中    華    民    國   100    年    12    月    30    日
                  交通法庭  法  官  張恩賜
以上正本證明與原本無異。
如不服本裁定，得於收受送達後 5日內向本院提出抗告書狀（應
附繕本）。
                            書記官  黃舜民
中    華    民    國   100    年    12    月    30    日